臺灣臺中地方法院交通事件裁定　　　　　　95交聲字第717號
原處分機關　交通部公路總局臺北區監理所
受處分人　　乙○○
　　　　　　　　　　國民
上列受處分人因違反道路交通管理處罰條例案件，對於交通部公
路總局臺北區監理所95年7月24日所為之處分（北監營裁字第40-
C00000000號裁決書），聲明異議，本院裁定如下：
    主    文
原處分撤銷。
乙○○汽車駕駛人，駕駛汽車違反道路交通安全規則，因而肇事
致人受傷，記違規點數點。
    理    由
一、聲明異議意旨略以：緣聲請人於民國九十五年三月二十一日
    八時許，駕駛車牌號碼為MT-808號營業大貨車，行經臺北縣
    泰山鄉○○路○段12號前與同向併行之機車發生肇事，致對
    方機車騎士受重傷，經臺北縣政府警察局新莊分局（下稱新
    莊分局）交通事故處理員警依違反道路交通管理處罰條例第
    四十六條（汽車駕駛人交會時未保持適當之間隔）摯單舉發
    。惟聲請人駕駛之車輛既係與該機車同向行駛，該處罰之依
    據即有所誤，經向臺北縣警察局新莊方局申訴後，該局曾以
    書函建請交通部公路總局台北區監理所（下稱臺北監理所）
    ，本件應改依違反道路交通管理處罰條例第四十七條第一項
    第三款（汽車駕駛人在前行車之右側超車或超車時未保持適
    當之間隔或未行至安全距離即行駛入原行路線）裁處，惟經
    向臺北監理所申訴未獲撤銷原處分，並獲得該所之北監營裁
    字第40-C00000000號裁決處分，為維護聲明異議人權益，茲
    依法提出異議等語。
二、原裁決處分單位略以：本案舉發單位係依道路交通管理處罰
    條例第六十一條第三項舉發，本所據此裁處，應無不合，其
    聲明異議應為無理由等語。
三、經查：
  (一)本件異議人乙○○原係於九十五年四月二十七日遭新莊分局
    舉發，其違規事實為「汽車交會時，未保持安全間隔，致人
    受傷（重傷）」一節，有該局北縣警交字第C00000000號舉
    發違反道路交通管理事件通知單一份在卷可稽，堪以認定。
  (二)又本件經異議人乙○○於九十五年五月十日提出申訴後，經
    臺北監理所於同年五月十七日函文新莊分局，請其查處異議
    人違規情節，嗣經該新莊分局於九十五年六月七日查覆認本
    件係「同向併行」而非「不同向交會」，原舉發依據之道路
    交通管理處罰條例第四十六條乃屬不妥，建請臺北監理所改
    依違反道路交通管理處罰條例第四十七條第一項第三款（在
    前行車之右側超車，或超車時未保持適當之間隔，或未行至
    安全距離即駛入原行路線者）裁處（而原先開具之臺北縣政
    府警察局舉發違反道路交通管理事件通知單則未予以更正）
    等情，有臺北監理所北監營字第0958001722號函以及新莊分
    局北縣警新交字第0950020092號書函存卷可參，亦堪認定。
  (三)惟該臺北監理所收受前開新莊分局北縣警新交字第095002
    0092號函後，再度去函新莊分局表明，本件違規係肇事案件
    ，且違規事實以「重傷」註記，前開(二)中所示之舉發條文仍
    與違規事實有所不符，因此請該局查明補正後再行移送，有
    該所北監營字第0958002373號函可資為憑。而該新莊分局則
    於同年七月十四日檢送交通違規單C00000000號移送聯至臺
    北監理所（註明：該臺北縣政府警察局新莊分局於函文中載
    明，已更正該違規單，惟依據卷附之黃單內容，並無任何更
    正，經本院去函查詢，該分局仍未具體答覆，有卷附之該局
    九十五年十一月九日北縣警新交字第0950044909號函在卷可
    稽）。該臺北監理所收悉後，即指示本件改依違反道路交通
    管理處罰條例第六十一條第三項「汽車駕駛人，駕駛汽車違
    反道路交通安全規則，因而肇事致人受傷者，記違規點數三
    點：致人重傷者，吊扣其駕駛執照三個月至六個月。」裁處
    ，並據以於九十五年七月二十四日製作北監營裁字第40-C
    00000000號裁決書，並於該裁決書上明確載明本件係依照道
    路交通管理處罰條例第六十一條第三項第一款進行處罰等節
    ，有該新莊分局北縣警新交字第0950026524號函暨前開裁決
    書在卷可稽。而該裁決書上「舉發違規事實欄內」係載明本
    件係「一、違反道路交通安全規則肇事致人受重傷」，並於
    該行下方以手寫註記「汽車交會時，未保持安全間隔，致人
    受傷（重傷）」之字樣，已具體說明本件認定受處分人違規
    之具體內容。
  (四)又查，受處分人乙○○因本件交通違規致人受傷案件，業因
    坦認過失而由臺灣板橋地方法院局九十六年二月九日以該院
    九十六年度交易字第六號判處拘役五十五日（案由：業務上
    過失傷害人），並於九十六年三月十九日確定在案，有該院
    判決一份及本院公務電話紀錄一份在卷可稽。是受處分人之
    交通違規情狀依據該判決內之認定乃：「乙○○係聯結車司
    機，為從事駕駛為業務之人。其於民國95年3月21日8時20分
    許，駕駛車牌號碼MT-808號曳引車連接車號J7-28號半拖車
    之半聯結車，沿臺北縣泰山鄉○○路○段因高架橋施工佔據
    部分車道致路面減縮之車道由北往南方向行駛，行經中山路
    2 段12號前時，本應注意兩車併行之間隔，隨時採取必要之
    安全措施，而依當時情形，天候晴、光線為日間自然光、行
    駛在省道一般車道上、道路型態為直路、路面鋪裝柏油、路
    面狀態乾燥、無缺陷、視距良好，本無不能注意之情事，且
    中山路2段南下車道因高架橋施工佔據部分車道致路面減縮
    之情況下，更應注意與鄰車併行之間隔距離，適甲○○騎乘
    車號J9T-099號重型機車，因路面縮減，不得已騎在中山路2
    段南下車道最右側紅線外之水溝蓋上，並與乙○○所駕駛之
    前開車輛併行，詎乙○○竟疏未注意及此，明知其所駕駛之
    半聯結車車身較寬，竟仍沿道路之最右側行駛，未與甲○○
    所騎乘之重型機車保持安全之間隔，致乙○○所駕駛之上開
    半聯結車右後側之車身勾住甲○○身穿外套之左後方，甲○
    ○因此人、車倒地，並遭拖行，受有肝臟破裂、出血性休克
    、右肺氣血胸、陰囊撕裂傷併血腫、陰莖撕裂傷、左大腿內
    側擦傷及左側小腿擦傷等傷害」等節，有該判決書可資佐憑
    。可知本件被告所違反之交通規則應屬「行車時未注意車前
    狀況」以及「汽車駕駛人超車時未保持適當之間隔」（道路
    交通管理處罰條例第四十七條第三款）等情，應屬明確，復
    經臺北縣政府警察局新莊分局九十五年六月七日北縣警新交
    字第0950020092號函說明在卷，堪為認定。
  (五)故本件前開處分機關（臺北監理所）就本件交通違規案件所
    據以裁處之具體內容：「汽車交會時，未保持安全間隔，致
    人受傷（重傷）」一節，乃與實際之違規內容：「汽車駕駛
    人超車時未保持適當之間隔」有所出入，且依據前開臺灣板
    橋地方法院九十六年度交易字第六號判決，係認定被告犯刑
    法第二百八十四條第二項前段之業務過失傷害罪，與原處分
    內容中所載之「重傷」情節亦有所不同，此等迥異之處將導
    致受處分人所受行政處分內容大相逕庭，換言之，如認定係
    「駕駛汽車違反道路交通安全規則，因而肇事致人受傷」者
    ，依據道路交通管理處罰條例第六十一條第三項前段，係記
    違規點數三點，惟如係「駕駛汽車違反道路交通安全規則，
    因而肇事致人受重傷者」，其法律效果為吊扣其駕駛執照三
    個月至六個月，二者顯不相同，至臻甚明。
  (六)綜上所述，本件原處分機關於95年7月24日所為之處分（北
    監營裁字第40-C00000000號裁決書），乃具有前開不當之瑕
    疵，本件聲明異議人聲明異議，非無理由，是原處分應予撤
    銷，並認受處分人之異議為有理由，由本院將原處分撤銷，
    改諭知記違規點數三點，以資適法。
  (七)另本件受處分人此次交通違規，顯有違反道路交通管理處罰
    條例第四十七條第三款之情節，已如前述，此部分未經警察
    經關製單舉發交由管轄之交通監理單位裁罰，尚有未洽，自
    應由有管轄權限之交通監理單位另為適法之處理，附此敘明
    。
四、據上論斷，應依道路交通管理處罰條例第八十七條第二項、
    道路交通案件處理辦法第二十條前段，裁定如主文。
中　　華　　民　　國　　96　　年　　 3　　月　　27　　日
                  刑事第四庭    法  官  林學晴
上正本證明與原本無異。
如不服本裁定應於送達後五日內向本院提出抗告狀。
                                書記官  賴淵瀛
中　　華　　民　　國　　95　　年　　3　　月　　27   　日
